臺灣板橋地方法院刑事判決　　　　　　　　　　　　九十二年度訴字第二四七八號
　　公　訴　人　臺灣板橋地方法院檢察署檢察官
　　被　　　告　甲○○
右列被告因違反毒品危害防制條例案件，經檢察官提起公訴（九十二年度毒偵字第二
四九四號），本院合議庭裁定依簡式審判程序，判決如左：
    主  文
甲○○連續施用第一級毒品，累犯，處有期徒刑拾月。
扣案第一級毒品海洛因伍包（鑑驗後淨重參點柒壹公克）、海洛因殘渣袋伍個均沒收
銷燬之。
    事  實
一、甲○○前於民國（下同）九十年間，因違反毒品危害防制條例案件，經本院九十
    年度訴字第七二○號判處應執行有期徒刑一年（施用第一級毒品部分處有期徒刑
    八月，施用第二級毒品部分處有期徒刑五月）確定，於九十二年三月七日縮短刑
    期執行完畢（構成累犯）。其前因施用毒品案件，經臺灣板橋地方法院檢察署檢
    察官聲請本院裁定送觀察、勒戒後，認有繼續施用毒品傾向，復聲請本院以八十
    八年度毒聲字第六五四八號裁定將其送戒治處所施以強制戒治一年，後因成效經
    評定為合格，經本院以八十九年度毒聲字第二六七○號裁定停止戒治，所餘戒治
    期間付保護管束，其後因違反保護管束應遵守事項情節重大，經本院以八十九年
    度毒聲字第三三四○號裁定撤銷保護管束，並於八十九年十月二十三日強制戒治
    期滿後，經臺灣板橋地方法院檢察署檢察官於八十九年十一月四日以八十九年度
    戒毒偵字第七七二號為不起訴處分確定，及臺灣臺北地方法院於九十年六月十四
    日以八十七年度訴更（一）字第四號判決免刑確定；又於九十年間，因連續施用
    第一級毒品海洛因、第二級毒品安非他命案件，經本院依臺灣板橋地方法院檢察
    署檢察官聲請，以九十年度毒聲字第一三四九號裁定送強制戒治一年，並經臺灣
    板橋地方法院檢察署檢察官以九十年度毒偵字第八九一號、第一四六九號提起公
    訴，經本院以九十年度訴字第七二○號判處應執行有期徒刑一年確定，其強制戒
    治並於九十一年三月二十三日執行期滿。詎甲○○猶不知悛悔，明知海洛因及安
    非他命分別係毒品危害防制條例第二條第二項第一款、第二款所列之第一級毒品
    與第二級毒品，不得施用、持有，竟復基於施用第一級毒品海洛因與第二級毒品
    安非他命之概括犯意，自九十二年六月間某日（確實日期不詳）起至九十二年十
    二月二日止，在臺北縣蘆洲市○○路四十六號住處或臺北縣三重市○○路○段二
    八二號八樓八一一號房內等處，均以同時將第一級毒品海洛因與第二級毒品安非
    他命置於吸食器內，再以火置其下方燒烤使海洛因、安非他命產生煙霧之方式，
    連續施用第一級毒品海洛因與第二級毒品安非他命多次（約每二、三日施用一次
    ）。嗣於九十二年七月二十五日凌晨一時三十分許，在臺北縣三重市○○路○段
    二八二號八樓八一一號房內，為警查獲（同時另查獲李溪圳、張振輝、吳惠菁、
    童景昇、鐘佩真、吳孟瑾等六人，由檢察官另行偵辦），並扣得李溪圳、張振輝
    所有之海洛因五包（鑑驗後淨重三點七一公克）、電子磅秤一台、安非他命吸食
    器一組、已使用過注射針筒六支、分裝杓五支、海洛因殘渣袋五個、分裝袋三百
    三十五個，經本院依台灣板橋地方法院檢察署檢察官聲請，以九十二年度毒聲字
    第二九五七號裁定令入戒治處所施以強制戒治一年，惟因甲○○未到案接受強制
    戒治，經臺灣板橋地方法院檢察署發布通緝，於九十二年十二月二日緝獲到案。
二、案經臺北縣政府警察局三重分局報請臺灣板橋地方法院檢察署檢察官偵查起訴。
    理  由
一、右揭被告甲○○施用第一級毒品海洛因及第二級毒品之事實，
  (一)業據被告於本院審理時坦承不諱，而其於九十二年七月二十五日一時三十分許，
    在臺北縣三重市○○路○段二八二號八樓八一一室為警查獲時，在警局中所採集
    之尿液，經送請臺灣檢驗科技股份有限公司以ＥＩＡ酵素免疫分析法初步檢驗，
    並以ＧＣ/ＭＳ氣相層析/質譜儀法確認檢驗之結果，呈嗎啡、安非他命陽性反應
    ，有該公司於九十二年八月六日出具之濫用藥物尿液檢驗報告一紙附於偵查卷可
    稽。再參以海洛因於人體內會代謝成嗎啡，因此涉嫌海洛因之施用者係檢驗其尿
    液中之嗎啡反應等情，為本院職務上已知之事實，被告亦自承其係施用海洛因，
    足見被告於上述時地所施用者除安非他命外，尚包括海洛因無訛。又依本院歷來
    審判經驗得知，海洛因及安非他命之施用方式，依施用者之使用習慣而有所不同
    ，並無一定模式可循，確有施用者將二者同置於吸食器內施用之可能，且依據法
    務部調查局九十一年六月二十八日調科壹字第０九一００四二五一一０號函稱：
    「海洛因及安非他命之吸食方式，依施用者之使用習慣而有所不同，並無一定模
    式可循。依本局以往鑑定之經驗，確曾於毒品證物及吸食工具等之檢驗發現前二
    者毒品摻雜之案例，故研判應有施用者將二者同置於吸食器內施用之可能，˙˙
    ˙依據文獻之記載，海洛因之熔點約為攝氏一百七十度。甲基安非他命之熔點約
    為攝氏一百七十二度至一百七十四度（即熔點相近）」等語，是被告於本院審理
    時供稱係同時將海洛因與安非他命混合施用，應堪採信。綜上足見被告前開之自
    白，應與事實相符。
  (二)又被告前因施用毒品案件，經本院以八十八年度毒聲字第六五四八號裁定將其送
    戒治處所施以強制戒治一年，後因成效經評定為合格，經本院以八十九年度毒聲
    字第二六七○號裁定停止戒治，所餘戒治期間付保護管束，其後因違反保護管束
    應遵守事項情節重大，經本院以八十九年度毒聲字第三三四○號裁定撤銷保護管
    束，並於八十九年十月二十三日強制戒治期滿後，經臺灣板橋地方法院檢察署檢
    察官於八十九年十一月四日以八十九年度戒毒偵字第七七二號為不起訴處分確定
    ，及臺灣臺北地方法院於九十年六月十四日以八十七年度訴更（一）字第四號判
    決免刑確定；又因連續施用第一級毒品海洛因、第二級毒品安非他命案件，經本
    院以九十年度毒聲字第一三四九號裁定送強制戒治一年，並經臺灣板橋地方法院
    檢察署檢察官以九十年度毒偵字第八九一號、第一四六九號提起公訴，經本院以
    九十年度訴字第七二○號判處應執行有期徒刑一年確定，其強制戒治並於九十一
    年三月二十三日執行期滿之事實，有臺灣高等法院被告全國前案紀錄表、本院八
    十九年度毒聲字第二六七○號裁定、八十九年度毒聲字第三三四○號裁定、臺灣
    板橋地方法院檢察署檢察官八十九年度戒毒偵字第七七二號為不起訴處分書、臺
    灣臺北地方法院於九十年六月十四日以八十七年度訴更（一）字第四號刑事判決
    書、本院九十年度毒聲字第一三四九號裁定、本院九十年度訴字第七二○號刑事
    判決書各一件在卷可稽。從而，本件事證明確，被告施毒品犯行之事實，堪以認
    定，應依法論科。
二、
  (一)按行為之處罰，以行為時之法律有明文規定者為限，行為後法律有變更者，適用
    裁判時之法律，但裁判前之法律有利於行為人者，適用最有利於行為人之法律，
    此刑法第一條及第二條第一項分別定有明文。又按刑法第二條第一項但書所指最
    有利於行為人之法律，既曰法律，自較刑之範圍為廣，比較時應就罪、刑有關之
    一切情形，綜其全部之結果，而為比較，再適用有利於行為人之法律處斷，故為
    符合刑法就法律有變更時所採之「從新從輕」制度之精神，於比較新、舊法孰較
    有利於行為人時，應一併就「可罰性範圍」、「刑罰之重輕」及其他訴追條件之
    限制等相關事項為整體性之衡量，始合乎該法之意旨。毒品危害防制條例業於九
    十二年七月九日修正公布，並於公布後六個月即九十三年一月九日施行，對毒品
    危害防制條例第十條之施用毒品犯罪，其條文雖未修正變更，惟對施用毒品之犯
    罪修正前區分為初犯、五年後再犯、五年內再犯及三犯以上而異其刑事處遇程序
    ，亦即須「曾受觀察勒戒處分，五年內再犯仍送觀察勒戒後，認有繼續施用毒品
    傾向，應送強制戒治後」，或「曾受強制戒治並為不起訴處分或不付審理之裁定
    後，五年內再犯」，或「三犯以上」者，始得依法訴追處罰；修正後則簡化區分
    為初犯、五年內再犯及五年後再犯三種，僅須「曾受觀察勒戒或強制戒治執行完
    畢釋放後，五年內再犯者」，即得依法訴追處罰，是本次修正就施用毒品之犯罪
    追訴處罰條件已有所變更。惟比較修正前後之毒品危害防制條例第十條對於施用
    毒品之刑罰規定，不論條次、犯罪構成要件、法定刑度均無變更，是修正後之新
    法並無不利於被告之情事，依刑法第二條第一項前段規定，應適用裁判時之新法
    。又就修正前已繫屬之施用毒品案件，該條例第三十五條第一項第三款規定審判
    中之案件應由法院依修正後之規定之處理，另同條第二項則規定如依修正前之規
    定有利於行為人者，適用最有利於行為人之法律。經查：本件被告所犯施用毒品
    案件，係於毒品危害防制條例修正實施前即繫屬本院之案件，然無論依修正前後
    之追訴處罰條件規定，其行為均屬應予追訴處罰之犯罪，修正前之條文並無較有
    利於被告之情形，附此敘明。
  (二)海洛因與安非他命依其成癮性、濫用性及對社會危害性之程度，已分別為毒品危
    害防制條例第二條第二項第一款、第二款列為第一級毒品與第二級毒品。核被告
    甲○○施用第一級與第二級毒品之犯行，所為係犯修正後犯毒品危害防制條例第
    十條第一項施用第一級毒品罪與同條例第十條第二項施用第二級毒品罪。又被告
    非法持有第一級毒品與第二級毒品之低度行為，已分別為其施用第一級毒品與第
    二級毒品之高度行為所吸收，皆不另論罪。
  (三)被告於九十二年七月二十五日為警採尿時起回溯二十六小時、九十六小時內某時
    點，施用第一級、第二級毒品犯行以外之犯罪事實，雖未據公訴人起訴，然該部
    分事實與公訴人起訴之犯罪事實，有連續犯裁判上一罪之關係，應為起訴效力所
    及，本院自得加以審究。再被告先後多次施用第一級毒品與第二級毒品之犯行，
    均時間密接，且犯罪構成要件相同，顯均係基於概括犯意為之，為連續犯，應依
    刑法第五十六條規定各論以一罪，並加重其刑。又被告係以一行為同時觸犯施用
    第一級毒品與第二級毒品之二罪，為想像競合犯，應從施用第一級毒品之重罪處
    斷，公訴人起訴書認二罪應分論併罰，尚有未洽。又被告前於九十年間，因違反
    毒品危害防制條例案件，經本院九十年度訴字第七二○號判處應執行有期徒刑一
    年確定，於九十二年三月七日縮短刑期執行完畢，有臺灣高等法院全國前案紀錄
    表一件在卷可稽，其於有期徒刑執行完畢後五年內，再犯有期徒刑以上之本罪，
    為累犯，應依刑法第四十七條規定，加重其刑，並依法遞加重之。
  (四)爰審酌被告曾因施用毒品經送戒治處所執行戒治，並經本院判處有期徒刑確定，
    仍未能戒斷其施用毒品之惡習，再犯本件連續施用毒品犯行，惡行非輕，惟因施
    用毒品均僅係戕害其自己身心並無加害他人，再衡量其施用毒品時間之長短等一
    切情狀，量處如主文所示之刑，以示懲儆。
  (五)扣案之第一級毒品海洛因五包（鑑驗後淨重三點七一公克，有法務部調查局九十
    二年八月二十日調科壹字第○六○○○七四○三號鑑定通知書一件在卷可稽），
    係查獲之毒品，依毒品危害防制條例第十八條第一項前段規定，不問屬於犯人與
    否，應沒收銷燬之。含有海洛因之殘渣袋五個，其與毒品於物理外觀上附合而難
    予析離，且如強予析離於經濟上亦所費不貲，是依社會一般通念，為警所查扣之
    殘渣袋與殘餘之第一級毒品海洛因殘渣，業已結合成為一體而無從強加析離，是
    海洛因既屬毒品危害防制條例第十八條第一項前段所規定之違禁物，上開殘渣袋
    自亦應依前揭毒品危害防制條例第十八條第一項前段之規定，沒收銷燬之。另扣
    案已使用過之注射針筒六支、分裝杓五支、吸食器一組、電子磅秤一台、未使用
    過之分裝袋三百三十五只，並非被告所有，且僅係日常用品臨時替代使用之物，
    就其性質上或使用上，並非專供施用毒品所用，難認係專供施用毒品之器具，爰
    不予宣告沒收，附此敘明。
三、末按「除被告所犯為死刑、無期徒刑、最輕本刑為三年以上有期徒刑之罪或高等
    法院管轄第一審案件者外，於前條第一項程序進行中，被告先就被訴事實為有罪
    之陳述時，審判長得告知被告簡式審判程序之旨，並聽取當事人、代理人、辯護
    人及輔佐人之意見後，裁定進行簡式審判程序。」刑事訴訟法第二百七十三條之
    一第一項定有明文。查本件被告甲○○涉犯之施用第一級、第二級毒品罪，均非
    法定本刑為死刑、無期徒刑、最輕本刑為三年以上有期徒刑之罪，且被告於本院
    準備程序進行中，復就被訴之事實為有罪之陳述，經告知被告簡式審判程序之旨
    ，被告及公訴人對於本件改依簡式審判程序審理亦均表示無意見，是本院合議庭
    依前揭刑事訴訟法規定，裁定本件由受命法官獨任進行簡式審判程序，附此敘明
    。
據上論斷，應依刑事訴訟法第二百七十三條之一第一項、第二百九十九條第一項前段
，修正後毒品危害防制條例第十條第一項、第二項、第十八條第一項前段、第三十五
條第一項第三款，刑法第十一條前段、第二條第一項前段、第五十六條、第五十五條
、第四十七條，判決如主文。
本案經檢察官乙○○到庭執行職務。
中      華      民      國    九十三    年      三      月      八      日
                                臺灣板橋地方法院刑事第十三庭
                                    法  官  白光華
右正本證明與原本無異。
如不服本判決，應於判決送達後十日內向本院提出上訴狀 (應附繕本) ，上訴於臺灣
高等法院。
                                    書記官  陳靜怡
中      華      民      國    九十三    年      三      月      八      日
附錄本案論罪科刑法條全文：
毒品危害防制條例第十條：
施用第一級毒品者，處六月以上五年以下有期徒刑。
施用第二級毒品者，處三年以下有期徒刑。
